# 偿债

提问人：zcy2401 时间：2022-11-17 16:12:11
请教一下陈老师，甲、丙、丁分别持有乙公司40%、55%、5%的股权，丙控制乙，向乙借款 800 万一直无法归还，乙公司层面全额计提减值。甲和丙签订协议，甲以 2000 万货币资金加承担丙对乙借款 800 万购买丙持有乙的55%股权，收购后，甲持有乙95%股权。有两个问题，
1 、在丙公司单体层面上，由于其他应收款-丙 变成了其他应收款-甲，同时要冲回资产减值损失，对应的分录：①资产减值损失转回分录是否为 借：其他应收款-坏账准备 800 ，贷：信用减值损失 800 ；到了甲合并层面，由于是收购加偿债是一揽子交易，做调整分录借：信用减值损失 800 ，贷：资本公积 800 _95%_ ，贷：少数股东权益 _800_ 5%？ 还是说②在乙公司单体层面，直接 借：其他应收款-坏账准备 800 ，贷：资本公积 800 ；然后到合并层面，将资本公积800*5%的部分转入少数股东权益？请问①和②哪个正确，或者说都不正确？
2 、我看《中审众环实务案例卷 2020 年》对于分步收购实现控制（40%→95%），购买方原在被购买方中持有的权益于购买日的公允价值有这样一句说法，“对于购买日前原持有的权益于购买日的公允价值的确定问题，通常做法是按购买日增持股权时所支付的对价金额按比例推算；但也需要需关注购买日增持股权所支付的对价中可能包含“控制权溢价”因素的影响”。如果不考虑控制权溢价，那么对于购买方原在被购买方中持有的权益于购买日的公允价值（即原40%的部分）是不是=（2000+800）/55%*40%？即要考虑偿债支出，这也构成了支付55%对价的一部分。

回答人：chenyiwei
1 、乙公司单体层面：由于其他应收款-丙 变成了其他应收款-甲，但该交易对于乙而言是与股东的变更相关，故作为权益性交易，转回的坏账准备应贷记资本公积。
2 、甲合并层面，与丙之间的交易不涉及权益性交易，而是一项分步交易实现的非同一控制下合并，故不会导致甲的合并报表层面确认资本公积。在甲的合并报表中，一方面取得乙的各项资产（不含乙对甲的应收款）、负债按公允价值计量；另一方面，合并成本为约定的 2000 万元，同时确认少数股东权益（按照乙可辨认净资产公允价值的5%），差额确认合并报表中的商誉。
因为本案例中的 2000 万元是一揽子交易对价，不仅仅是乙的55%股权价值的体现。

提问人：zcy2401 时间：2022-11-19 23:17:44
陈老师，有一点没明白， 2000 万对价是支付55%股权，甲公司原持有乙40%股权也是要调整至公允价值然后减少算商誉吧？还有该40%股权公允价值该怎么算？

回答人：chenyiwei
该40%股权的公允价值一般可按该55%股权的公允价值按比例折算。但如前所述，要将股权+债权的一揽子收购价格中的债权部分合理剔除。